臺灣板橋地方法院刑事判決　　　　　　　96年度訴字第3494號
公　訴　人　臺灣板橋地方法院檢察署檢察官
被　　　告　甲○○
上列被告因違反毒品危害防制條例案件，經檢察官提起公訴（96
年度毒偵字第6249號），本院依簡式審判程序，判決如下：
    主      文
甲○○施用第一級毒品，累犯，處有期徒刑拾壹月。
扣案之注射針筒貳支均沒收。
    事      實
一、甲○○：(一)於民國83年間，因違反肅清煙毒條例案件，經本
    院以83年度訴字第1625號判決判處有期徒刑3 年2 月，復經
    臺灣高等法院以83年度上訴字第5625號判決駁回上訴確定；
    於同年間，再因違反麻醉藥品管理條例案件，經本院以83年
    度易字第6777號判決判處有期徒刑7 月確定；上揭二罪刑，
    經本院以84年度聲字第612 號裁定定應執行有期徒刑3 年11
    月確定；(二)於84年間，又因違反肅清煙毒條例案件，經本院
    以84年度訴字第226 號判決判處有期處刑3 年6 月確定，並
    連同前開(一)所定之應執行有期徒刑部分，送監接續執行，於
    87年2 月9 日縮短刑期假釋出監，嗣經撤銷假釋，應執行殘
    刑有期徒刑3 年7 月又28日，經送監執行，於92年7 月23日
    縮刑期滿執行完畢；(三)於88年間，因施用毒品案件，經本院
    以88年度毒聲字第3578號裁定送觀察、勒戒後，認有繼續施
    用毒品傾向，經本院以88年度毒聲字第4145號裁定令入戒治
    處所施以強制戒治，復經本院以88年度毒聲字第7651號裁定
    停止戒治，而於89年1 月25日停止戒治，所餘期間交付保護
    管束，於89年7 月6 日保護管束期滿，強制戒治執行完畢，
    經臺灣板橋地方法院檢察署檢察官以89年度戒毒偵字第548
    號不起訴處分確定；(四)於前開(三)所示之強制戒治執行完畢釋
    放後5 年內之93年間，再犯施用毒品案件，經本院以93年度
    訴字第714 號判決分別判處有期徒刑9 月、6 月，應執行有
    期徒刑1 年2 月確定，送監執行，於95年1 月24日縮刑期滿
    執行完畢；(五)於前開(四)所示之施用毒品犯行後5 年內之96年
    間，因三犯施用毒品案件，經本院以96年度訴字第1969號判
    決判處有期徒刑10月，減為有期徒刑5 月（尚未確定）。詎
    其猶不知悔改，復於前開(五)所示之施用毒品犯行後5 年內，
    基於施用第一級毒品海洛因之犯意，於96年7 月11日2 時許
    ，在臺北縣三重市之某不詳友人住處，將第一級毒品海洛因
    以清水混合稀釋後，將第一級毒品海洛因放入針筒內，以注
    射之方式，施用第一級毒品海洛因1 次。旋於同日11時40分
    許，為警在臺北縣三重市○○○路13號前查獲，並扣得其所
    有而供施用第一級毒品所用之注射針筒2 支，且經採集其尿
    液送驗，始悉上情。
二、案經臺北縣政府警察局三重分局報請臺灣板橋地方法院檢察
    署檢察官偵查起訴。
    理      由
一、本案被告甲○○所犯係死刑、無期徒刑、最輕本刑為3 年以
    上有期徒刑或高等法院管轄第一審案件以外之罪，其於準備
    程序中就被訴事實為有罪之陳述，經本院告知簡式審判程序
    之旨，並聽取公訴人、被告之意見後，經合議庭裁定由受命
    法官獨任進行簡式審判程序，合先敘明。
二、上揭犯罪事實，業據被告於偵查及本院審理時坦承不諱，且
    被告為警查獲後所排放之尿液經採樣後，送請臺灣尖端先進
    生技醫藥股份有限公司，先以EIA 酵素免疫分析法初步檢驗
    ，再以GC/MS 氣相層析質譜儀法確認檢驗，均呈鴉片類（嗎
    啡）陽性反應之情，有該公司96年7 月20日濫用藥物檢驗報
    告1 紙附卷可稽（見偵查卷第4 頁）；此外，並有被告所有
    而供其施用第一級毒品所用之注射針筒2 支扣案可資佐證，
    足認被告自白與事實相符，堪以採信。
三、按毒品危害防制條例係於92年7 月9 日修正公布，自93年1
    月9 日施行，其中第20條、第23條將施用毒品之刑事處遇程
    序，區分為「初犯」及「5 年內再犯」、「5 年後再犯」。
    依其立法理由之說明：「初犯」，經觀察、勒戒或強制戒治
    後，應為不起訴處分或不付審理之裁定；經觀察、勒戒或強
    制戒治執行完畢釋放後，「5 年內再犯」者，因其再犯率甚
    高，原實施之觀察、勒戒及強制戒治既已無法收其實效，爰
    依法追訴或裁定交付審理。至於經觀察、勒戒或強制戒治執
    行完畢釋放後，「5 年後再犯」者，前所實施之觀察、勒戒
    或強制戒治已足以遮斷其施用毒品之毒癮，為期自新及協助
    其斷除毒癮，仍適用「初犯」規定，先經觀察、勒戒或強制
    戒治之程序。從而依修正後之規定，僅限於「初犯」及「5
    年後再犯」二種情形，始應先經觀察、勒戒或強制戒治程序
    。倘被告於5 年內已再犯，經依法追訴處罰，縱其第三次（
    或第三次以上）再度施用毒品之時間，在初犯經觀察、勒戒
    或強制戒治執行完畢釋放5 年以後，已不合於「5 年後再犯
    」之規定，且因已於「5 年內再犯」，顯見其再犯率甚高，
    原實施觀察、勒戒或強制戒治，已無法收其實效，即應依該
    條例第10條處罰（最高法院95年第7 次刑事庭會議決定要旨
    可參）。查被告有如事實一之(三)至(五)所示之強制戒治執行完
    畢及於該強制戒治執行完畢5 年內再犯、三犯施用毒品，經
    法院判處罪刑確定等情，有臺灣高等法院被告前案紀錄表在
    卷可稽，被告既曾於強制戒治執行完畢釋放後「5 年內再犯
    、三犯」施用毒品犯行，且經法院判處罪刑確定，又四犯本
    案施用第一級毒品之犯行，自非屬毒品危害防制條第20條第
    3 項所定「5 年後再犯」之情形。是被告於5 年後四犯本案
    施用第一級毒品之罪，事證明確，應依法論科。
四、查海洛因係毒品危害防制條例第2 條第2 項第1 款所稱之第
    一級毒品。核被告施用第一級毒品海洛因之行為，係犯同條
    例第10條第1 項之施用第一級毒品罪。其施用第一級毒品前
    後，持有第一級毒品之低度行為，為施用之高度行為所吸收
    ，不另論罪。被告有如事實一之(一)、(二)、(四)所示之犯罪科刑
    及執行情形，有臺灣高等法院被告前案紀錄表在卷可稽，其
    於上開有期徒刑執行完畢後5 年內，故意再犯本案有期徒刑
    以上之罪，為累犯，應依刑法第47條第1 項之規定，加重其
    刑。爰審酌被告有如事實一之(三)至(五)所述之因施用毒品，獲
    得不起訴處分之寬典，並經法院判處罪刑確定，仍無法戒絕
    毒癮，再次漠視法令禁制而犯本罪，惟其施用毒品所生危害
    ，實以自戕身心健康為主，對於他人生命、身體、財產等法
    益，尚無明顯而重大之實害，兼衡其犯罪後坦承犯行之態度
    等一切情狀，量處如主文所示之刑，以示懲儆。又中華民國
    96年罪犯減刑條例雖於96年7 月4 日制定公布，並自同年月
    16日施行，然本案被告之犯罪日期為96年7 月11日，係在該
    條例第2 條所規定之96年4 月24日以後，是本案核與減刑之
    要件不符，自不得減刑，併此指明。
五、扣案之注射針筒2 支，係被告所有，供其施用第一級毒品所
    用之物，業據被告供明在卷，併依刑法第38條第1 項第2款
    之規定，宣告沒收。
據上論斷，應依刑事訴訟法273 條之1 第1 項、第299 條第1 項
前段，毒品危害防制條例第10條第1 項，刑法第11條前段、第47
條第1 項、第38條第1 項第2 款，判決如主文。
本案經檢察官王家春到庭執行職務。
中　　華　　民　　國　　96　　年　　11　　月　　16　　日
                  刑事第十九庭  法　官  鄧雅心
以上正本證明與原本無異。
如不服本判決應於送達後10日內向本院提出上訴狀。
                              　書記官  黃頌棻
中　　華　　民　　國　　96　　年　　11　　月　　16　　日
附錄本案論罪科刑法條
毒品危害防制條例第十條
施用第一級毒品者，處六月以上五年以下有期徒刑。
施用第二級毒品者，處三年以下有期徒刑。
